【裁判字號】    95,易,438
【裁判日期】    951017
【裁判案由】    違反商標法
【裁判全文】
臺灣新竹地方法院刑事判決               95年度易字第438號
公  訴  人  臺灣新竹地方法院檢察署檢察官
被      告  甲○○
上列被告因違反商標法案件，經檢察官聲請以簡易判決處刑（九
十五年度偵字第二三六四號），本院認不宜以簡易判決處刑，改
依通常程序審理後，裁定進行簡式審判程序，判決如下：
    主  文
甲○○連續未得商標權人同意，於同一服務，使用相同之註冊商
標，處拘役伍拾日，如易科罰金，以銀元佰元即新臺幣玖佰元
折算壹日。緩刑貳年。
「劉姊姊」廣告刊版壹面，沒收。
    事  實
一、甲○○明知「劉姊姊」之標章名稱與圖樣，已由乙○○向經
    濟部智慧財產局申請註冊，取得商標專用權，指定使用於小
    吃店、飲食店之服務項目，現仍在商標專用期間內（民國八
    十八年九月十六日起至九十八年九月十五日止），未得商標
    權人同意，不得任意使用相同之註冊商標，竟於乙○○終止
    甲○○加盟「劉姊姊」飯糰早餐店後，基於使用相同之註冊
    商標於同一服務之概括犯意，自九十四年九月間某日起至九
    十五年二月八日止，將書有「劉姊姊」飯糰商標之廣告刊版
    一面，擺設在其所經營，位在新竹縣湖口鄉○○路一○六號
    之早餐店前使用，侵害乙○○之商標專用權。嗣乙○○發現
    後，於九十五年二月八日前往上址早餐店前拍照存證後報警
    處理而查獲上情。
二、案經乙○○訴由新竹縣警察局報請臺灣新竹地方法院檢察署
    檢察官偵查聲請簡易判決處刑。
    理  由
一、本件被告甲○○所犯商標法第八十一條第一款侵害他人商標
    專用權之罪，非為死刑、無期徒刑、最輕本刑為三年以上有
    期徒刑之罪或高等法院管轄第一審案件，其於準備程序進行
    中先就被訴事實為有罪之陳述，本院認為合於刑事訴訟法第
    二百七十三條之一第一項之規定，裁定進行簡式審判程序，
    先予敘明。
二、上述事實，業經被告甲○○於本院審理時坦白承認，核與告
    訴人乙○○於警訊時指訴之情節大致相符，並有加盟契約書
    、經濟部智慧財產局九十三年二月五日（九三）智商○九一
    四字第○九三八○○四七一八○號函暨所附中華民國服務標
    章註冊證各一份及告訴人拍攝之採證相片二張在卷可資佐證
    ，足見被告之自白與事實相符，應可採信，事證明確，被告
    違反商標法之犯行堪以認定，應依法論科。
三、按行為後法律有變更者，適用行為時之法律。但行為後之法
    律有利於行為人者，適用最有利於行為人之法律；修正後刑
    法第二條第一項定有明文。上開條文既規定適用最有利於行
    為人之「法律」，自較刑之範圍為廣，比較時應就罪刑有關
    之共犯、未遂犯、連續犯、牽連犯、結合犯以及累犯加重、
    自首減輕、暨其他法定加減原因、與加減例等一切情形，綜
    其全部之結果，而為比較，再適用最有利於行為人之法律處
    斷；又比較裁判前之法律孰為有利於行為人時，應就罪刑有
    關之一切情形，比較其全部之結果，而為整個之適用，不能
    割裂而分別適用有利益之條文；最高法院二十四年上字第四
    六三四號、二十七年上字第二六一五號判例可供參考。被告
    行為後，九十四年二月二日修正公布之刑法，業於九十五年
    七月一日起施行，因刑法關於連續犯及易科罰金折算標準等
    規定均已修正，茲就相關規定比較修正前後適用如下：
(1)、連續犯之比較適用：
    刑法第五十六條原規定：「連續數行為而犯同一之罪名者，
    以一罪論。但得加重其刑至二分之一。」。刑法修正後，將
    刑法第五十六條連續犯規定刪除，原連續之數行為，則依刑
    法第五十一條之規定分論併罰，而被告先後多次侵害商標權
    分論併罰之結果，最高可能之刑期為二十年（即各次行為均
    判處有期徒刑三年，惟定執行刑不得超過有期徒刑二十年）
    ，而論以連續侵害商標權之一罪，最高刑期不超過有期徒刑
    四年六月（即有期徒刑三年，加重二分之一為四年六月），
    比較新、舊法結果，以被告行為時即修正前刑法第五十六條
    之連續犯規定對被告較為有利，應依修正後刑法第二條第一
    項前段之規定，適用修正前刑法第五十六條之規定論以連續
    犯。
(2)、易科罰金折算標準之比較適用：
    刑法第四十一條第一項規定：「犯最重本刑為五年以下有期
    徒刑以下之刑之罪，而受六個月以下有期徒刑或拘役之宣告
    ，因身體、教育、職業、家庭之關係或其他正當事由，執行
    顯有困難者，得以一元以上三元以下折算一日，易科罰金。
    但確因不執行所宣告之刑，難收矯正之效，或難以維持法秩
    序者，不在此限。」、第二項規定：「併合處罰之數罪，均
    有前項情形，其應執行之刑逾六月者，亦同」。依修正前罰
    金罰鍰提高標準條例第二條前段（現已刪除）規定，就其原
    定數額提高為一百倍折算一日，則被告行為時之易科罰金折
    算標準，應以銀元三百元即新臺幣九百元折算一日。刑法修
    正後，第四十一條第一項規定：「犯最重本刑為五年以下有
    期徒刑以下之刑之罪，而受六個月以下有期徒刑或拘役之宣
    告者，得以新臺幣一千元、二千元或三千元折算一日，易科
    罰金。但確因不執行所宣告之刑，難收矯正之效，或難以維
    持法秩序者，不在此限。」、第二項規定：「前項規定於數
    罪併罰，其應執行之刑未逾六月者，亦適用之」。比較修法
    前後易科罰金之折算標準及數罪併罰應執行之刑逾六月是否
    仍得易科罰金等事項，以修正前之規定對被告有利。至該條
    第一項就執行之限制，雖新法刪除「因身體、教育、職業、
    家庭之關係或其他正當事由，執行顯有困難者」之規定，惟
    自該條文修正理由可知，立法者傾向於將易科罰金範圍擴大
    ，由法官單純從避免短期自由刑弊害方面去思考是否准許易
    科罰金，至於個案中如何執行易科罰金，檢察官仍可依該條
    項但書之規定，審酌是否具有「確因不執行所宣告之刑，難
    收矯正之效，或難以維持法秩序」等事由，而為准許或駁回
    易科罰金之聲請，對於被告並無較為有利，故綜合上開比較
    結果，自以修正前易科罰金之規定對被告較為有利，應依修
    正前刑法第四十一條第一項前段之規定，定其易科罰金之折
    算標準。
(3)、綜上比較連續犯及易科罰金折算標準之結果，參照上開最高
    法院判例認為罪刑應整體適用，不能割裂而分別適用有利益
    條文之見解，以修正前刑法之連續犯及易科罰金折算標準之
    規定對被告較為有利，而一體適用刑法修正前之規定，先予
    敘明。
四、核被告甲○○所為，係犯商標法第八十一條第一款之未得商
    標權人同意，於同一服務使用相同之註冊商標罪。其先後多
    次未得商標權人同意，於同一服務使用相同之註冊商標之行
    為，時間緊接，手法相同，觸犯構成要件相同之罪名，顯係
    基於概括犯意反覆為之，為連續犯，應依修正前刑法第五十
    六條之規定論以一罪，並加重其刑。爰審酌被告為圖私利擅
    自使用他人之註冊商標之犯罪動機與目的、擺設廣告刊版使
    用商標之手段、使用他人商標之期間非短、所為影響告訴人
    註冊商標服務之商譽與銷售及坦認犯行，事後徵得告訴人之
    諒解，而與告訴人達成民事和解，於被告賠付告訴人新臺幣
    五萬元，由告訴人將該筆款項全部捐給新竹市仁愛之家，有
    和解書一紙在卷可證之犯罪後態度等一切情狀，量處如主文
    所示之刑，並依修正前刑法第四十一條第一項前段之規定，
    諭知如易科罰金之折算標準。
五、上開刑法修正時，刑法第七十四條關於緩刑之宣告雖亦有修
    正，被告行為時且係在該條文修正前，然緩刑宣告之適用，
    應直接依裁判時之規定據為緩刑宣告與否之標準（見最高法
    院九十五年五月二十三日刑事庭第八次會議決議參照）。查
    被告未曾因故意犯罪受有期徒刑以上刑之宣告，有臺灣高等
    法院被告前案紀錄表及臺灣新竹地方法院刑案資料查註紀錄
    表各一份在卷可憑，其因一時失慮觸犯本件罪刑，經此次偵
    、審程序及刑之宣告，當知所警惕而無再犯之虞，本院綜核
    各情，認上開拘役刑之宣告，已足策其自新，所宣告之刑以
    暫不執行為適當，爰依修正後刑法第七十四條第一項第一款
    之規定，諭知緩刑二年，以啟向上。
六、被告所設置，書有「劉姊姊」商標之廣告刊版一面，為被告
    所有，供為本件侵害商標權所用之物，業經其供明在卷，應
    依商標法第八十三條之規定宣告沒收。
據上論斷，依刑事訴訟法第四百五十二條第一項前段、第二百七
十三條之一第一項、第二百九十九條第一項前段，商標法第八十
一條第一款、第八十三條，修正後刑法第二條第一項前段、第十
一條、修正前刑法第五十六條、第四十一條第一項前段、修正後
刑法第七十四條第一項第一款，修正前罰金罰鍰提高標準條例第
二條，判決如主文。
本案經檢察官林佳穎到庭執行職務。
中    華    民    國  九十五  年    十    月  十七  日
                  刑事第六庭    法  官  林昌義
以上正本證明與原本無異。
如不服本判決，應於判決送達後10日內向本院提出上訴狀 (應附
繕本)，上訴於臺灣高等法院。
中    華    民    國    95    年    10    月  17    日
                                書記官  劉怡芳
附錄本案論罪科刑法條全文：
商標法第八十一條：
未得商標權人或團體商標權人同意，有下列情形之一者，處三年
以下有期徒刑、拘役或科或併科新臺幣二十萬元以下罰金：
一、於同一商品或服務，使用相同之註冊商標或團體商標者。
二、於類似之商品或服務，使用相同之註冊商標或團體商標，有
    致相關消費者混淆誤認之虞者。
三、於同一或類似之商品或服務，使用近似於其註冊商標或團體
    商標之商標，有致相關消費者混淆誤認之虞者。


司法院資訊處製作；財團法人民間司法改革基金會備份。
